【裁判字號】    89,自,388
【裁判日期】    900219
【裁判案由】    詐欺
【裁判全文】
臺灣臺南地方法院刑事判決                          八十九年度自字第三八八號
    自  訴  人  甲○○
    被      告  乙○○○
右列被告因詐欺案件，經自訴人提起自訴，本院判決如左：
    主  文
乙○○○無罪。
    理  由
一、自訴旨略以：被告乙○○○於民國八十八年六月初委由台南縣民陳芝儀向自訴人
    借款新台幣（下同）二十萬元，並交付漢中揚百貨股份有限公司（簡稱漢中揚百
    貨公司）簽發之以台灣土地銀行為付款人，票號ＡＧＣ0000000號、00
    00000號、0000000號、發票日均為八十八年六月三十日，支票三紙
    惟屆期均未獲兌現，因認被告乙○○○涉有詐欺罪云云。
二、犯罪事實應依證據認定之，無證據不得推定其犯罪事實。刑事訴訟法第一百五十
    四條。又刑法第三百三十九條第一項詐欺罪之成立，以意圖為自己或第三人不法
    所有，以詐術使人將本人或第三人之物交付為要件。所謂以詐術使人交付，必須
    被詐欺人因其詐術而陷於錯誤，若其所用方法，不能認為詐術，亦不致使人陷於
    錯誤，即不構成該罪。（最高法院四十六年台上字第二六○號判例參照）。訊據
    被告乙○○○堅決否認有何詐欺犯行，並辯稱：伊曾為漢中揚百貨股份有限公司
    負責人，並不認識自訴人甲○○，也不認識陳芝儀，伊並未曾持支票向自訴人借
    款，且自訴人所提出該三紙支票均為公司支票（漢中揚百貨公司所簽發），而公
    司支票平日均由會計部門以伊之名義簽發等語。經查被告乙○○○與自訴人甲○
    ○素昧平生之事實，業據自訴人自承在卷（參本院九十年二月五日審訊筆錄）。
    而自訴人甲○○所持有之漢中揚百貨公司（負責人為被告乙○○○）簽發之以台
    灣土地銀行為付款人之票號ＡＧＣ0000000號、0000000號、00
    00000號、發票日均為八十八年六月三十日，面額分別為五萬六千七百元、
    七萬九千六百元、六萬五千七百元支票三紙，其憑票指定付款之對象均原為南台
    灣夾報企業社，嗣後則遭刪除並其上蓋有被告乙○○○印文之事實，此有該三紙
    支票在卷可按。另被告之女高鳳梢亦到庭陳稱：我與我母親（乙○○○）同公司
    ，業務及資金票款方面我也清楚‧‧‧，（該三紙支票）可能是我們公司開給南
    台灣夾報社，但對方要求我們去除指定付款人以便支票可以轉讓，所以我們才將
    指定付款人刪除等語，並供稱：並不認識陳芝儀，也沒有透過該人向甲○○借錢
    等語。（參八十九年一月十五日審訊筆錄）。另自訴人於本院初訊時供稱：是我
    的朋友陳芝儀帶他（乙○○○）來借二十萬元，我朋友說他信用不錯，我才借他
    ，這張票，是當時給我，並在支票上背書，均只簽「楊」字。這二十萬是我拿家
    裡現金給他的，是我的錢云云。（參八十九年十月十六日審訊筆錄）。惟於九十
    年二月五日本院審訊時，則改稱：是陳芝儀向我借的，但我不知他（陳芝儀）的
    年籍及住址等語。（參本院九十年二月五日審訊筆錄），是其先後供述不一，已
    有可疑。況經本院訊之自訴人甲○○其陳芝儀究在何處？自訴人先是答稱：陳芝
    儀已往生（死亡）等語（參八十九年十月十六日審訊筆錄）。惟再訊之自訴人陳
    芝儀何死亡？則又語焉不詳（參上日審訊筆錄），嗣後復身自承：不知道陳芝儀
    何時之年籍等語（參九十年二月五日審訊筆錄），足見自訴人既無法明確說明其
    所持有之三紙支票來源，已甚顯明，故自難僅憑其持有漢中揚百貨公司所簽之上
    開三紙支票，即據以推認漢中揚百貨公司之負責人即被告乙○○○有何向其施用
    詐術。是未有何証據足証被告乙○○○曾向自訴人認用詐術，依首開判例說明，
    自難對被告乙○○○遽以欺罪相繩。此外，復查無何其他積極証據足認被告乙○
    ○○有何詐欺犯行，應認被告乙○○○罪証不足，爰為無罪諭知。
據上論斷，應依刑事訴訟法第三百四十三條、第三百零一條判決如主文。
中      華      民      國      九十      年      二      月      十九  日
                                  臺灣臺南地方法院刑事第三庭
                                          法  官   李 政 庭
右正本證明與原本無異。
如不服本判決，應於判決送達後十日內，向本院提出上訴狀。
                                          書記官   李 春 法
中      華      民      國      九十      年      二      月      十九  日


司法院資訊處製作；財團法人民間司法改革基金會備份。
